【裁判字號】    98,聲,30
【裁判日期】    980206
【裁判案由】    返還提存物
【裁判全文】
臺灣桃園地方法院民事裁定            98年度聲字第30號
聲  請  人  戊○○
聲  請  人  丁○○
聲  請  人  己○○
相  對  人  丙○○於民國91.
相  對  人  乙○○於民國82.
相  對  人  甲○○
上列當事人間聲請返還擔保金事件，本院裁定如下：
    主  文
聲請駁回。
聲請程序費用由聲請人負擔。
    理  由
一、聲請意旨略以：聲請人即債權人前於民國69年間，向本院聲
    請假處分相對人即債務人之財產，所依據之裁定為本院69年
    度全字第335 號民事裁定，嗣依臺灣高等法院69年度抗字第
    1237號裁定提高本件擔保金，復依69年度執全字第362 號簡
    便行文表追加擔保金至新臺幣（下同）30萬元；惟聲請人已
    撤回假處分之執行，並於97年9 月11日聲請本院撤銷本件69
    年度全字第335 號民事裁定，經本院以97年度全聲字第261
    號裁定撤銷確定，嗣聲請人向本院聲請依97年度聲字第1594
    號函通知相對人於收受通知後21日內行使權利，惟相對人迄
    今仍未為行使權利之證明，為此依民事訴訟法第106 條準用
    第104 條第1 項第3 款之規定，聲請返還本件提存物等語。
二、相對人丙○○、乙○○部分：
    (一)按人之權利能力，始於出生，終於死亡。又有權利能力者
      ，有當事人能力，民法第6 條、民事訴訟法第40條第1 項
      分別定有明文。而當事人能力是否欠缺，乃法院應依職權
      調查之事項，若原告起訴前，被告已經死亡者，原告之訴
      即因被告欠缺當事人能力之要件，且屬無從命補正事項，
      法院自應依同法第249 條第1 項第3 款之規定以裁定駁回
      之。又民事訴訟法第168 條所定之承受訴訟，必以當事人
      於訴訟程序進行中死亡，始得由法定應續行訴訟之人承受
      其訴訟，若於起訴前死亡者，原即欠缺當事人能力之要件
      ，亦無從適用上開規定命其繼承人承受訴訟之旨（最高法
      院91年度臺上字第455 號裁定可資參照）。
    (二)經查，本件相對人丙○○於91年5 月27日死亡、相對人乙○○於82年11月24日死亡之事實，有相對人之戶籍謄本在
      卷可稽，是聲請人前聲請本院催告相對人行使權利之桃院
      永民瑞97年度聲字第1594號函於發文時，相對人2 人業已
      死亡，無從受其催告，該催告程序已非合法，又聲請人於
      97年12月31日具狀為本件返還提存物之聲請時，即係以無
      實體法上權利能力及無當事人能力之人為對象，係屬法定
      成立要件欠缺無從補正，而聲請人仍以已死亡之丙○○、
      乙○○為相對人，揆之前開說明，本件聲請自不合法，應
      予駁回。
三、相對人甲○○部分：
    (一)按訴訟終結後，供擔保人證明已定20日以上之期間，催告
      受擔保利益人行使權利而未行使，或法院依供擔保人之聲
      請，通知受擔保利益人於一定期間內行使權利並向法院為
      行使權利之證明而未證明者，法院應依供擔保人之聲請，
      以裁定命返還其提存物，民事訴訟法第104 條第1 項第3
      款，定有明文。另依同法第106 條前段規定，上開規定，
      於其他依法令供訴訟上之擔保者準用之。所謂「訴訟終結
      」，宜從廣義解釋，包括執行程序終結在內。故債權人於
      執行程序終結後，定20日以上之期間催告受擔保利益人行
      使權利而未行使者，法院即得依上開規定裁定准許返還提
      存物。
    (二)經查，聲請人上開主張，雖據其提出撤銷假處分聲請狀、
      本院97年度全聲字第261 號民事裁定暨確定證明書、本院
      97年11月17日桃院永民瑞97年度聲字第1594號函各1 份為
      證，惟查相對人甲○○之戶籍址係「臺北市○○區○○里
      ○○鄰○○○路○ 段322 巷15號2 樓」，有全戶戶籍資料查
      詢結果在卷可稽，而前開通知行使權利存證信函送達相對
      人甲○○之地址係「臺北縣中和市○○街418 巷20弄8 之
      2 號」，並將相對人「甲○○」之姓名誤載為「李後礦」
      ，上開函文於97年11月25日寄存送達於臺北縣政府警察局
      中和分局南勢派出所，有送達證書1 紙在卷可稽，並經本
      院依職權調閱本院97年度聲字第1594號卷查閱無訛，足見
      前揭通知行使權利之函件並未合法送達予相對人甲○○，
      自難認相對人甲○○已受限期通知行使權利而未行使。依
      上說明，本件聲請顯與前揭法條所定要件不符，應予駁回
      。
四、爰裁定如主文。
中    華    民    國    98    年    2     月    6     日
                  民事第三庭  法  官  陳心婷
以上正本證明與原本無異。
如對本裁定抗告須於裁定送達後10日內向本院提出抗告狀，並應
繳納抗告裁判費新台幣1,000 元。
                              書記官  林君燕
中    華    民    國    98    年    2     月    6     日


司法院資訊處製作；財團法人民間司法改革基金會備份。
